【裁判字號】    95,交簡上,143
【裁判日期】    951107
【裁判案由】    過失傷害
【裁判全文】
臺灣板橋地方法院刑事判決           95年度交簡上字第143號
公  訴  人  臺灣板橋地方法院檢察署檢察官
上訴人  即
被      告  甲○○
上列上訴人即被告因過失傷害等案件，不服本院民國95年7 月31
日95年度交簡字第913 號第一審判決（聲請簡易判決處刑案號：
95年度偵字第7303號），提起上訴，本院管轄之第二審合議庭判
決如下：
    主  文
上訴駁回。
甲○○緩刑貳年。
    事  實
一、甲○○係以駕駛營業大貨車為主要業務之司機，為從事駕駛
    業務之人，於民國94年8 月6 日凌晨0 時許，駕駛車牌號碼
    8U-6 20 號大型油罐車，沿臺北縣新莊市○○路往環河路方
    向行駛，途經臺北縣新莊市○○路65號前，理應注意超車時
    ，應於前車左側保持半公尺以上之間隔超越前車，行至安全
    距離後，再顯示右方向燈駛入原行路線，而依當時情形，天
    候為晴、夜間有照明、視距良好、該處為乾燥、無缺陷、無
    障礙物之柏油路面，甲○○之意識清楚，並無不能注意之情
    事，竟疏於注意，於超車時並未保持安全距離，與同方向由
    乙○○○所騎乘腳踏車發生撞擊，致乙○○○受有左手第肆
    掌骨開放性骨折併肌腱斷裂之傷害。甲○○肇事後，即停留
    於原地，於犯罪未被發覺前，向前來處理之員警自承為肇事
    人並接受裁判。
    理  由
一、訊據被告甲○○對於上開事實均坦白承認，核與告訴人乙○
    ○○於警詢中之指訴相符，並有新泰綜合醫院診斷證明書1
    紙、道路交通事故現場圖、道路交通事故調查報告表(一)、(二)
    、臺灣省臺北縣區車輛行車事故鑑定委員會北縣鑑字第9506
    96號鑑定意見書各1 份及照片16幀在卷足資佐證。按汽車超
    車時，應顯示左方向燈並於前車左側保持半公尺以上之間隔
    超過，行至安全距離後，再顯示右方向燈駛入原行路線，道
    路交通安全規則第101 條第1 項第5 款定有明文。被告甲○
    ○領有駕駛執照，且為大型油罐車之職業駕駛人，對於上開
    道路交通安全規定應當知之甚稔，而依告訴人指訴之車禍發
    生情節、參以道路交通事故現場圖及事故照片所示，被告確
    係因駕駛上開大型油罐車，疏未注意，於超車時並未保持安
    全距離，致擦撞告訴人騎乘之腳踏車而肇事。且被告肇事當
    時天候晴、夜間有照明、視距良好、該處為乾燥、無缺陷、
    無障礙物之柏油路面，此據前開道路交通事故調查報告表記
    載明確，無不能注意之情事，被告竟於超車時疏未注意保持
    安全距離，致肇生車禍，其有過失甚為顯然，且依卷附前揭
    臺灣省臺北縣區車輛行車事故鑑定委員會函所示之鑑定意見
    ，被告駕駛大貨車型油罐車，超車未保持安全間隔為本件車
    禍發生之肇事原因，亦同此認定。是被告之過失行為與告訴
    人之受傷結果間，確有相當因果關係無疑。綜上調查，本件
    事證明確，被告犯行堪予認定。
二、核被告甲○○所為，係犯刑法第284 條第2 項前段之業務過
    失傷害罪。而被告行為後，刑法第33條第5 款之規定，業於
    94年2 月2 日修正公布，並於95年7 月1 日施行，是行為時
    被告所犯業務過失傷害罪之法定最高度罰金刑為銀元1,000
    元（即新臺幣3,000 元）；而刑法修正後罰金刑之規定，依
    刑法施行法第1 條之1 第2 項前段規定，就刑法第284 條第
    2 項業務過失傷害罪最高度罰金刑銀元1,000 元提高3 倍，
    成為新臺幣3,000 元，因此，就該罪最高度罰金刑部分，刑
    法修正前後並無不同。惟刑法第284 條第2 項業務過失傷害
    罪之最低度罰金刑，依修正前刑法第33條第5 款規定罰金刑
    為銀元1 元以上（即新臺幣3 元），而修正後刑法第33條第
    5 款則規定為新臺幣1,000 元以上，因此，比較新、舊刑法
    第33條第5 款之規定，以修正前刑法第33條第5 款之規定較
    有利於行為人。又被告於肇事後，於其所犯罪未被發覺之前
    即向前來處理之警員自承為肇事人並接受裁判乙節，有被告
    於警詢中之供述及自首情形紀錄表1 份在卷可稽（各參見板
    檢95年度他字第553 號偵查卷內94年8 月7 日警詢筆錄及第
    42頁之自首情形紀錄表），依修正後刑法第62條將原規定之
    「必減」修正為「得減」，雖性質上屬刑法裁量之事項，惟
    既影響行為人之刑罰法律效果，應屬法律變更之範疇，而有
    刑法第2 條第1 項之適用，經比較新舊法，以舊法規定「必
    減」對行為人較為有利，故應適用舊法第62條前段規定減輕
    其刑。爰審酌被告之過失程度、致被害人受傷之情形、智識
    程度及犯罪後之態度等一切情狀，量處如主文所示之刑。再
    修正前刑法第41條第1 項前段規定：「犯最重本刑為5 年以
    下有期徒刑之刑之罪，而受6 個月以下有期徒刑或拘役之宣
    告，因身體、教育、職業、家庭之關係或其他正當理由，執
    行顯有困難者，得以1 元以上3 元以下折算1 日，易科罰金
    」。而刑法修正施行前之易科罰金折算標準，修正前罰金罰
    鍰提高標準條例第2 條前段規定（95年5 月17日修正刪除，
    95年7 月1 日施行），就其原定數額提高為100 倍折算1 日
    ，則刑法修正施行前易科罰金折算標準，應以銀元300 元（
    即新臺幣900 元）折算1 日；而修正後刑法第41條第1 項前
    段規定：「犯最重本刑為5 年以下有期徒刑以下之罪，而受
    6 個月以下有期徒刑或拘役之宣告者，得以新臺幣1,000 元
    、2,000 元或3,000 元折算1 日，易科罰金」。綜合比較新
    舊法易科罰金之折算標準，以修正前之規定，較有利於被告
    ，應依刑法第2 條第1 項前段之規定適用有利於行為人之修
    正前刑法第41條第1 項前段規定，諭知易科罰金之折算標準
    。原審因而適用上開法條之規定，就被告所犯傷害罪部分，
    量處有期徒刑3 月，並諭知易科罰金之折算標準，經核其認
    事用法，均無不當，量刑亦稱妥適，應予維持。被告提起上
    訴並未見具體指摘原判決有何不當或違誤之處，僅以其嗣後
    已與告訴人和解等情，指摘原判決不當云云，為無理由，應
    予駁回。
三、末查，被告前未曾受有期徒刑以上刑之宣告，有臺灣高等法
    院被告前案紀錄表一份附卷可稽，其因駕車一時疏忽，致罹
    刑典，犯後已與告訴人達成和解並簽具和解書，告訴人並於
    95年8 月11日原審判決後向臺灣板橋地方法院檢察署提出聲
    請撤回告訴陳報狀1 紙，此有和解書暨聲請撤回告訴陳報狀
    各1 紙附卷可按（見本院簡上字第卷第6-7 頁），顯見被告
    已有悔悟，並賠償告訴人之損害，本院認被告經此偵、審教
    訓後，當知所警惕謹慎駕駛，信無再犯之虞，因認原審對被
    告所宣告之刑，以暫不執行為適當，爰併諭知宣告緩刑2 年
    ，以勵自新。（關於緩刑之規定應一律適用新法，最高法院
    95 年 度第8 次刑事庭會議決議第7 點足參。）
據上論斷，應依刑事訴訟法第455 條之1 第1 項、第3 項、第36
8 條，刑法第74條第1 款，判決如主文。
本案經檢察官林俊儀到庭執行職務。
中    華    民    國    95    年    11    月    7     日
                  交通法庭審判長法  官  陳坤地
                                法  官  李麗珠
                                法  官  許映鈞
以上正本證明與原本無異。
本件不得上訴。
                                書記官  呂苗澂
中    華    民    國    95    年    11    月    7     日
附錄本案所犯法條：
中華民國刑法第284條
因過失傷害人者，處6 月以下有期徒刑、拘役或5 百元以下罰金
，致重傷者，處1 年以下有期徒刑、拘役或5 百元以下罰金。
從事業務之人，因業務上之過失傷害人者，處1 年以下有期徒刑
、拘役或1 千元以下罰金，致重傷者，處 3 年以下有期徒刑、
拘役或2千元以下罰金。


司法院資訊處製作；財團法人民間司法改革基金會備份。
